【裁判字號】    99,台上,1736
【裁判日期】    990325
【裁判案由】    公共危險
【裁判全文】
最高法院刑事判決            九十九年度台上字第一七三六號
上  訴  人  甲○○
選任辯護人  吳鴻奎律師（法律扶助律師）
上列上訴人因公共危險案件，不服台灣高等法院中華民國九十六
年十二月二十五日第二審更審判決（九十六年度上更(二)字第四九
八號，起訴案號：台灣士林地方法院檢察署九十四年度偵續字第
二九號），提起上訴，本院判決如下：
    主  文
上訴駁回。
    理  由
按刑事訴訟法第三百七十七條規定，上訴於第三審法院，非以判
決違背法令為理由，不得為之。是提起第三審上訴，應以原判決
違背法令為理由，係屬法定要件。如果上訴理由書狀並未依據卷
內訴訟資料，具體指摘原判決不適用何種法則或如何適用不當，
或所指摘原判決違法情事，顯與法律規定得為第三審上訴理由之
違法情形，不相適合時，均應認其上訴為違背法律上之程式，予
以駁回。本件上訴人甲○○上訴意旨略稱：(一)、證人章愛珠（即
陳世維、乙○○之母）於偵查中向檢察官證稱：上訴人與其子陳
世維是幼年玩伴，雖有爭吵，但應該不至於放火等語，自屬對上
訴人有利之證據，原判決未於理由內說明該供詞不可採之理由，
有判決不備理由之違誤。(二)、原判決認定上訴人於民國九十二年
九月十一日中秋節晚上，因擅自抱走小狗受陳世維責罵等情，係
上訴人之犯罪動機。然上訴人與陳世維相識多年，交情非淺，亦
無深仇大恨，豈會因而犯此重罪，原判決此部分之認事採證，殊
與證據法則有違。(三)、證人乙○○於原審或證稱：事後回想（放
火之人）好像是上訴人，或證稱：不能確定是否為上訴人，僅於
一剎那間看見其臉部等語，前後矛盾。且乙○○近視一百七十度
，其與歹徒間之距離約四、五公尺又於睡眠初醒之際，誤認之可
能性甚高，不得僅憑其片面之指述，為判斷基礎。原審對於乙○
○能否明確辨認縱火者之面貌，未以科學方式加以調查，有應於
審判期日調查之事項未予調查之違誤，且原判決未敘明理由，即
認乙○○之證詞可採，有理由不備之違法。(四)、原判決對於卷附
台北縣警察局汐止分局現場勘察報告第十點所載：歹徒是徒步或
駕駛交通工具，是一人或多人等疑點，未於判決理由內詳加論列
，僅說明「不影響本院之上揭認定」云云，有判決理由不備之違
法等語。
惟查：證據之取捨、事實之認定，乃事實審法院職權行使之範圍
，事實審法院經調查證據之結果，本於確信，依自由心證之取捨
證據，苟其取捨，與經驗法則或論理法則無違，即不得任意指為
違法，而據為適法之第三審上訴理由。本件原判決認定上訴人有
原判決事實欄所載之犯行，因而撤銷第一審諭知上訴人無罪之判
決，改判論處上訴人放火燒燬現供人使用之住宅，未遂罪刑（處
有期徒刑三年八月）。係以：證人乙○○、章愛珠、陳世維、黃
泰華（警員）之陳述，乙○○繪製之現場圖、台北縣政府警察局
汐止分局現場勘察報告、現場照片，及上訴人坦承案發前因故遭
陳世維責罵，案發後曾委託綽號「雄哥」之人前往被害人家中解
釋等證據資料，為綜合之判斷。並以上訴人否認犯行之辯解，如
何不足採信，及上訴人經法務部調查局實施測謊鑑定結果，因「
無法獲致明確生理反應模式，不宜進行實案測試」，無從據為有
利或不利於上訴人之認定，而予以指駁、說明。復敘明刑法上放
火罪之燒燬，須目的物重要部分燃燒達於喪失效用程度，始足當
之。上訴人之放火行為，僅致乙○○住處門口鞋子、水管燒燬，
鐵門焦黑，均尚未達燒燬住宅本體之程度，爰依未遂犯之規定減
輕其刑。已詳細敘述其所憑之證據及認定之理由，所為論斷，俱
有卷存證據資料可資覆按，並無採證或認定事實違背經驗法則或
論理法則，或其他違背法令之情形。另查：(一)、證人章愛珠於偵
查中向檢察官所稱：上訴人與陳世維是幼年玩伴，雖有爭吵，但
不至於放火等語，並非本於其親身經歷之事實而為陳述，亦非基
於實際經驗為基礎所生之推論，僅屬其個人意見，依刑事訴訟法
第一百六十條規定，不得作為證據，自非有利於上訴人之證據。
原判決對此縱未予說明，亦無判決理由不備之違法可言。(二)、證
據之證明力，由法院本於確信自由判斷，為刑事訴訟法第一百五
十五條第一項前段所明定。證人陳述有部分前後不符，或相互間
有所歧異時，究竟何者為可採，審理事實之法院自得依調查結果
，本於自由心證予以斟酌取捨，非謂一有不符或矛盾，即應認其
全部均為不可採信，若其基本事實之陳述，果與真實性無礙時，
仍非不得予以採信。本件依卷證資料所示，上訴人與乙○○為自
幼熟識之世交，依雙方之熟稔情形，乙○○對於案發時所見之人
是否為上訴人，應無辨識錯誤之虞。本件原判決綜合乙○○之指
證，及案發前上訴人曾因故遭陳世維責罵，案發後復委由不詳友
人前往被害人住處「解釋」等直接、間接證據，復就乙○○歷次
所為之指證情形逐一剖析，並與全案卷證資料斟酌比較取捨後，
認乙○○就有無目睹上訴人丟擲汽油彈部分，先後所為陳述間之
稍許出入，與本件待證事實之真實性無礙，業於判決理由內詳細
記載其所憑之論據，核與經驗法則及論理法則無違，自不容指為
違法。(三)、本件係上訴人單獨為上開犯行，且上訴人係徒步逃離
現場等情，係原判決合法認定之事實。卷附台北縣警察局汐止分
局偵查佐蘇文鼎製作之現場勘察報告所載：「一、歹徒是徒步還
是駕駛交通工具。二、歹徒是一人或多人。」等疑點，僅屬蘇文
鼎研判案情之個人意見，且與本件犯罪構成要件之待證事實無關
，原判決於理由二、(四)已說明其不影響原判決所為之上開事實認
定，自無判決理由不備之違法情形。上訴意旨猶執此指摘，亦難
認係適法之第三審上訴理由。綜上，本件上訴核與法律規定得為
第三審上訴理由之違法情形，不相適合。其上訴違背法律上之程
式，應予駁回。
據上論結，應依刑事訴訟法第三百九十五條前段，判決如主文。
中    華    民    國  九十九  年    三    月  二十五  日
                      最高法院刑事第五庭
                          審判長法官  陳  正  庸
                                法官  林  秀  夫
                                法官  宋      祺
                                法官  陳  祐  治
                                法官  林  瑞  斌
本件正本證明與原本無異
                                      書  記  官
中    華    民    國  九十九  年    四    月    一    日
                                                      Q

司法院資訊處製作；財團法人民間司法改革基金會備份。
